臺灣嘉義地方法院民事判決
111年度訴字第71號
原      告  李雅琪  
            凃呈祥  
            張秋娥  
            張惠淳  
            吳加發  
            黃碧琴  
            張秋萍  
            羅文惠  
            沈峻緯  
            鄭棋維即義興醬園

            夢幻蜜拉餐飲國際有限公司

法定代理人  黃怡甄  


共      同
訴訟代理人  侯志翔律師
被      告  緻圓股份有限公司

法定代理人  陳興    
訴訟代理人  張文慶  
            吳文楨  
            
上列當事人間返還押租金事件，本院於民國111年5月13日言詞辯
論終結，判決如下：      
    主  文
被告應給付原告如附表二所示之金額，暨均自民國110年7月2日
起至清償日止按年息百分之五計算之利息。
訴訟費用由被告負擔。
原告分別以附表三所示之金額為被告供擔保後，得假執行。
    事實及理由
壹、程序事項：本件被告未於最後言詞辯論期日到場，核無民事
    訴訟法第386條各款所列情形，爰依原告之聲請，由其一造
    辯論而為判決。
貳、實體事項：
一、原告主張：
㈠、被告於民國106年5月9日經由訴外人嘉義縣文化觀光局公開招
    標得標經營「嘉義縣東石漁人碼頭擴整建暨營運移轉案」(
    下稱系爭營運契約)，被告於經營期間將東石漁人碼頭商店
    攤位分租予原告，兩造簽立緻圓股份有限公司東石漁人碼頭
    廠商租賃契約書(下稱系爭租賃契約)，其租賃契約期限如附
    表一所示。並依據系爭租賃契約第3條約定，除每月租金外
    ，原告應繳納二個月租金額之履約保證金予原告，原告向被
    告承租之攤位月租金額及履約保證金數額如附表一所示。
㈡、被告於109年12月1日起既經嘉義縣文化觀光局終止系爭營運
    契約，被告自斯時起喪失出租攤位之權利，被告並已於109
    年12月1日返還東石漁人碼頭財物鑰匙及移交經營權予嘉義
    縣文化觀光局，原告亦獲告知終止與被告之系爭租賃契約，
    改與嘉義縣文化觀光局另訂租約，故兩造間之系爭租賃契約
    已因不可歸責於原告之事由於109年12月1日而提前終止，被
    告自應返還押租金予原告。
㈢、又被告聲稱與嘉義縣政府正進行協調，嘉義縣文化觀光局應
    返還伊履約保證金及開發權利金云云，惟此均屬被告與嘉義
    縣文化觀光局間之履約爭議，嘉義縣文化觀光局既已終止系
    爭營運契約，被告也已接受並退場，點交歸還設備予嘉義縣
    文化觀光局，被告與嘉義縣文化觀光局終止系爭營運契約後
    之爭議，與原告無關。次按系爭營運契約第11.1規定：「本
    契約屆滿或提前終止，除本契約或法令另有規定外，乙方（
    即被告)應無償移轉與返還所有營運資產。」以及被告於110
    年11月23日緻總字第1101123001號函請求與嘉義縣文化觀光
    局之協調事項，均為彼等間終止契約後之爭議事項等情，可
    知被告顯承認已經終止系爭營運契約。
㈣、原告於系爭租賃契約期間均按時繳納租金，並妥善使用、維
    護租賃物並無債務不履行致被告受有損害或攤位財物毀損，
    致被告遭嘉義縣文化觀光局違約扣款情事。如前述，系爭租
    賃契約已終止，系爭租賃契約之履約保證金擔保目的已不存
    在，被告受領原告繳納之履約保證金即無法律上之原因。原
    告等人請求被告返還之履約保證金數額計算如附表二。又原
    告曾於110年6月30日以存證信函請被告返還履約保證金，惟
    被告迄今仍未返還，原告爰依系爭租賃契約第3條第2點反面
    解釋、民法423、435、436條、最高法院83年台上字第2108
    號判決先例意旨或民法第179條不當得利規定，請求被告返
    還如附表二所示之履約保證金予原告。
㈤、並聲明：被告應給付原告如附表二所示之金額，暨均自110年
    7月2日起至清償日止按年息百分之5計算之利息；訴訟費用
    由被告負擔；願供擔保請准宣告假執行。
二、被告主張：被告迄今並未與嘉義縣文化觀光局終止合約，又
    被告願意還錢，僅資金尚有困難，請求償還三分之二之履約
    保證金並分期返還等語。
三、得心證之理由：
㈠、按出租人應以合於所約定使用收益之租賃物，交付承租人，
    並應於租賃關係存續中，保持其合於約定使用、收益之狀態
    ；租賃關係存續中，因不可歸責於承租人之事由，致租賃物
    之一部滅失者，承租人得按滅失之部分，請求減少租金。前
    項情形，承租人就其存餘部分不能達租賃之目的者，得終止
    契約；前條規定，於承租人因第三人就租賃物主張權利，致
    不能為約定之使用、收益者準用之。民法第423條、第435條
    及第436條分別定有明文。
㈡、被告於106年5月9與嘉義縣文化觀光局簽立系爭營運契約，被
    告於經營期間將東石漁人碼頭商店攤位分租予原告，兩造簽
    立系爭租賃契約，嗣嘉義縣文化觀光局於109年12月1日發函
    被告表示終止系爭營運契約，被告並於109年12月1日返還東
    石漁人碼頭財物鑰匙、點交歸還設備及移交經營權予嘉義縣
    文化觀光局等情，業據原告提出系爭營運契約及系爭租賃契
    約為證，且為被告所不爭執，自堪信為真實。是原告簽立系
    爭租賃契約，乃為承租位於東石漁人碼頭之商店攤位，被告
    於租賃關係存續中，既因其與嘉義縣文化觀光局之爭議，而
    返還東石漁人碼頭財物鑰匙、點交歸還設備及移交經營權予
    嘉義縣文化觀光局，而無法再提供合於系爭租賃契約所約定
    使用、收益狀態之租賃物與原告，原告按諸上開民法第423
    條、第435條及第436條之規定，主張終止系爭租賃契約，自
    屬有據。至於被告辯稱其與嘉義縣文化觀光局之系爭營運契
    約尚未終止等語，姑不論其所述是否為真，因被告無法再提
    供合於系爭租賃契約所約定使用、收益狀態之租賃物與原告
    一節，已認定如前，自不影響原告終止系爭租賃契約之權利
    ，原告按諸上開民法423條、第435條及第436條之規定，提
    前終止系爭租賃契約，自屬有據。　　
㈢、另按押租金契約乃獨立於租賃契約之別一契約，為要物契約
    ，以金錢之交付為其成立要件，押租金債權之移轉，自亦須
    交付金錢，始生效力；又押租金在擔保承租人租金之給付及
    租賃債務之履行，在租賃關係消滅前，出租人不負返還之責
    ；再按押租金(即履約保證金)係為擔保承租人租賃債務之履
    行，於租賃關係終了，租賃物已返還，承租人無債務不履行
    情事，且押租金尚有餘額時，承租人即得請求返還。最高法
    院65年台上字第156號、83年台上字第2108號、81年度台上
    字第1630號分別著有判決可資參照。查原告於系爭租賃契約
    成立時，均業已支付如附表一履約保證金欄所示之履約保證
    金予被告，為被告所不爭執，而兩造所訂系爭租賃契約業於
    109年12月1日終止，亦如前述，則兩造間系爭租賃契約既因
    原告行使終止權而消滅，揆諸前引最高法院判決意旨，原告
    請求被告返還其受領之如附表二所示之金額，即屬有據，應
    予准許。至於被告抗辯因其資金尚有困難，請求分期返還等
    語，此乃將來強制執行之問題，尚難據為拒絕返還履約保證
    金之理由，附此敘明。
四、綜上所述，原告依據民法第436條之終止租賃契約規定、及
    不當得利等法律關係，起訴請求被告應給付原告如附表二所
    示之金額，暨均自110年7月2日起至清償日止按年息百分之5
    計算之利息，洵屬有據，應予准許。本判決原告陳明願供擔
    保，請准宣告假執行，核無不合，爰酌定相當之金額與以准
    許。
五、本件事證已臻明確，兩造其餘攻擊防禦方法及證據資料，核
    與本件判決結果不生影響，不予一一論述，併予敘明。
六、據上論結，本件原告之訴，為有理由，依民事訴訟法第78條
    、第385條第1項前段，判決如主文。
中　　華　　民　　國　　111 　年　　5 　　月　　27　　日
                  民事第三庭法　官　陳婉玉   
以上正本係照原本作成
如對本判決上訴須於判決送達後20日內向本院提出上訴狀（須按
對造人數提繕本）。 
如委任律師提起上訴者，應一併繳納上訴審裁判費。 
中　　華　　民　　國　　111 　年　　5 　　月　　27　　日
                            書記官　蘇春榕

　　　　　　　　　　　　　　
附表一      編號 承租人 攤位 租賃期限 月租金 (新台幣) 履約保證金 (新台幣) 1 李雅琪 常鱻廊道A1 108年1月1日至110年12月31日 81,000元 162,000元 2 凃呈祥 常鱻廊道A2 109年1月1日至109年12月31日 39,500元 79,000元 3 張秋娥 常鱻廊道A3 109年1月1日至109年12月31日 39,500元 79,000元 4 張惠淳 常鱻廊道A4 108年1月1日至110年12月31日 102,750元 205,500元 5 吳加發 常鱻廊道B1 108年1月1日至110年12月31日 102,750元 205,500元 6 黃碧琴 常鱻廊道B2 109年4月1日至111年3月31日 39,500元 79,000元 7 張秋萍 常鱻廊道B3 108年1月1日至110年12月31日 39,500元 79,000元 8 黃碧琴 常鱻廊道B4 108年1月1日至110年12月31日 81,000元 162,000元 9 夢幻蜜拉餐飲國際有限公司 (負責人：黃怡甄) 蚵殼屋1-1 107年2月1日至111年12月31日 按營業額抽成(40萬以下12%、40萬以上15%) 80,000元 10 義興醬園 (負責人：鄭棋維) 蚵殼屋1-2 107年2月1日至109年12月31日 按營業額抽成(30萬以下10%、30萬以上12%) 66,000元 11 羅文惠 蚵殼屋1-5 107年2月1日至109年12月31日 按營業額抽成(12%) 80,000元 12 沈峻緯 蚵殼屋1-7 107年4月1日至111年12月31日 17,000元 66,000元 
　
　　　　　　　　　　　　　　
附表二   編號 姓名 應返還金額 (新台幣) 1 李雅琪 162,000元 2 凃呈祥 79,000元 3 張秋娥 79,000元 4 張惠淳 205,500元 5 吳加發 101,750元 【計算式：205,500元-102,750元-1,000元=101,750元】 6 黃碧琴 241,000元 【計算式：79,000元(常鱻廊道B2)+162,000元(常鱻廊道B4)=241,000元】 7 張秋萍 79,000元 8 夢幻蜜拉餐飲國際有限公司 (負責人：黃怡甄) 80,000元 9 義興醬園 (負責人：鄭棋維) 66,000元 10 羅文惠 80,000元 11 沈峻緯 33,000元【計算式：66,000元-33,000元=33,000元】 


附表三   編號 姓名 擔保金 (新台幣) 1 李雅琪 原告李雅琪以54,000元為被告供擔保後，得假執行。 2 凃呈祥 原告凃呈祥以26,333元為被告供擔保後，得假執行。 3 張秋娥 原告張秋娥以26,333元為被告供擔保後，得假執行。 4 張惠淳 原告張惠淳以68,500元為被告供擔保後，得假執行。 5 吳加發 原告吳加發以33,916元為被告供擔保後，得假執行。 6 黃碧琴 原告黃碧琴以80,333元為被告供擔保後，得假執行。 7 張秋萍 原告張秋萍以26,333元為被告供擔保後，得假執行。 8 夢幻蜜拉餐飲國際有限公司 (負責人：黃怡甄) 原告夢幻蜜拉餐飲國際有限公司以26,666元為被告供擔保後，得假執行。 9 義興醬園 (負責人：鄭棋維) 原告鄭棋維即義興醬園以22,000元為被告供擔保後，得假執行。 10 羅文惠 原告羅文惠以26,666元為被告供擔保後，得假執行。 11 沈峻緯 原告沈峻緯以26,666元為被告供擔保後，得假執行。